【裁判字號】    98,訴,1272
【裁判日期】    990512
【裁判案由】    違反槍砲彈藥刀械管制條例等
【裁判全文】
臺灣屏東地方法院刑事判決              98年度訴字第1272號
公  訴  人  臺灣屏東地方法院檢察署檢察官
被      告  甲○○
指定辯護人  本院公設辯護人乙○○
上列被告因違反槍砲彈藥刀械管制條例等案件，經檢察官提起公
訴（98年度偵字第1651號、98年度毒偵字第6152號），本院判決
如下：
    主  文
甲○○犯非法寄藏可發射子彈具殺傷力之槍枝罪，累犯，處有期
徒刑年貳月，併科罰金新臺幣新臺幣陸萬元，罰金如易服勞役
，以新臺幣壹仟元折算壹日，扣案具有殺傷力之仿BERETTA 廠92
FS型半自動手槍壹枝（含彈匣壹個，槍枝管制編號0000000000）
沒收；又犯施用第二級毒品罪，累犯，處有期徒刑陸月；又犯偽
證罪，累犯，處有期徒刑月。應執行有期徒刑年玖月，併科
罰金新臺幣新臺幣陸萬元，罰金如易服勞役，以新臺幣壹仟元折
算壹日，扣案具有殺傷力之仿BERETTA 廠92FS型半自動手槍壹枝
（含彈匣壹個，槍枝管制編號0000000000）沒收。
    事  實
一、甲○○前於民國87年間，因施用毒品案件，經本院裁定送觀
    察勒戒，經評定有繼續施用之傾向，再經本院裁定令入戒治
    處所施以強制戒治，嗣因戒治成效良好，而於88年5 月18日
    停止戒治付保護管束，至88年8 月6 日保護管束期滿，視為
    執行完畢，並經本院以87年度易字第463 號判決免刑確定；
    其又於91年間，因施用毒品案件，經本院以91年度毒聲字第
    1077號裁定令入戒治處所施以強制戒治，嗣因毒品危害防制
    條例修正，而無法繼續執行戒治，而經臺灣屏東地方法院檢
    察署檢察官於93年1 月9 日以92年度戒執緝二字第138 號以
    法律修正為由報結不予執行，刑責部分則經臺灣高等法院高
    雄分院以92年度上訴字第1070號判決判處有期徒刑1 年、10
    月，應執行有期徒刑1 年8 月確定；再於93年間，因違反槍
    砲彈藥刀械管制條例案件，經本院以93年度訴字第142 號判
    決處有期徒刑1 年6 月確定，因違反毒品危害防制條例案件
    ，經本院以93年度訴字第244 號判決處有期徒刑1 年4 月、
    1 年、7 月，應執行有期徒刑2 年8 月確定，此2 判決復經
    本院以96年度聲減字第899 號裁定減刑並定應執行刑2 年1
    月確定，與前開有期徒刑1 年8 月部分接續執行，而於96
    年11月20日縮刑期滿執行完畢。
二、詎其仍不知悔改，明知具有殺傷力之改造手槍及子彈，分別
    係槍砲彈藥刀械管制條例第4 條第1 項第1 款、第2 款所列
    管之槍砲、彈藥，非經中央主管機關許可，不得寄藏、持有
    ，竟未經許可，基於寄藏具有殺傷力之改造手槍及子彈之犯
    意，於98 年8月15日或16日下午3 、4 時許，在屏東縣潮州
    鎮與新埤鄉○○○○○路附近，受郭玉中（業經檢察官另行
    起訴）之委託，代為保管郭玉中所交付之可發射子彈具有殺
    傷力之仿BERETTA 廠（起訴書誤載為仿COLT廠、克拉克廠）
    92FS型半自動手槍、換裝土造金屬槍管而成之改造手槍1 枝
    （含彈匣1 個，槍枝管制編號0000000000）、具有殺傷力之
    口徑9mm 制式子彈1 顆及由金屬彈殼組合直徑8.9mm 金屬彈
    頭而成之非制式子彈1 顆，並藏置在其當時位於屏東縣潮州
    鎮○○街8 巷4 號之居處內，而未經許可寄藏之；又其明知
    甲基安非他命經公告列為毒品危害防制條例第2 條第2 項第
    2 款之第二級毒品，不得非法持有、施用，基於施用第二級
    毒品甲基安非他命之犯意，於98年8 月18日晚上8 時許，在
    其上開居處，以將甲基安非他命置於玻璃球管內，再用火燒
    烤並吸食其產生白煙之方式，施用甲基安非他命1 次。嗣於
    98年8 月19日下午1 時10分許，警方持本院核發之搜索票至
    其上開住處進行搜索，當場查扣上開改造手槍1 枝、制式子
    彈1 顆（經試射鑑定後僅剩彈殼）、非制式子彈1 顆（經試
    射鑑定後僅剩彈殼），及不具殺傷力之改造手槍1 枝（槍枝
    管制編號0000000000），警方並徵得其同意，採集其尿液檢
    體送檢驗，結果呈甲基安非他命陽性反應，而查知上情。
三、再其於上開時地為警查獲後，於98年8 月19日晚上8 時14分
    許，被解送至臺灣屏東地方法院檢察署接受檢察官訊問時，
    明知係郭玉中委託其代為寄藏保管上開改造槍枝及子彈，竟
    基於偽證之犯意，在檢察官命其以證人身分作證，並諭知得
    拒絕證言、具結之義務及偽證之處罰規定，命朗讀結文而於
    供前具結後，證稱：「這2 把槍及子彈是我朋友蘇政洲『洲
    仔』寄放在我這邊的，他住在潮州鎮光春里或富春里，61年
    次，他在今年農曆過年前在潮州鎮○○○○路邊拿給我的」
    云云，而就郭玉中是否持有上開槍彈之案情有重要關係事項
    ，故意為虛偽不實之陳述，足生妨害於偵查機關對於案件偵
    查之正確性。
四、案分經屏東縣政府警察局潮州分局報告臺灣屏東地方法院檢
    察署檢察官，以及臺灣屏東地方法院檢察署檢察官簽分偵查
    起訴。
    理  由
壹、證據能力方面：
一、本件卷存內政部警政署刑事警察局98年9月15日刑鑑字第
    0980121878號槍彈鑑定書，係被告以外之人於審判外之書面
    陳述，依刑事訴訟法第159 條第1 項之規定，屬於傳聞證據
    。然按刑事訴訟法第198 條、第208 條之規定，所謂鑑定乃
    指於刑事訴訟程序中為取得證據資料而由檢察官或法官指定
    具有特別知識經驗之鑑定人、學校、機關或團體，就特定之
    事物，以其專業知識加以分析、實驗而作判斷，以為偵查或
    審判之參考。故不論鑑定人或鑑定機關、學校、團體，均應
    由檢察官或法官視具體個案之需要而為選任，始符合刑事訴
    訟法第198 條、第208 條之規範本旨，否則所為鑑定，仍屬
    於傳聞證據。但對於司法警察機關於調查中之案件，或有量
    大或急迫之情形，為因應實務之現實需求，認為當然有鑑定
    之必要者，基於檢察一體原則，得由該管檢察長對於轄區內
    之案件，以事前概括選任鑑定人或囑託鑑定機關（團體）之
    方式，俾便轄區內之司法警察官、司法警察對於調查中之此
    類案件，得即時送請事前已選任之鑑定人或囑託之鑑定機關
    （團體）實施鑑定，有法務部92年9 月1 日法檢字第092003
    5083號函可按。而臺灣高等法院檢察署檢察長概括選任內政
    部警政署刑事警察局為「槍砲彈藥鑑定」之鑑定機關，有臺
    灣高等法院檢察署檢察長概括選任鑑定機關名冊可按。本件
    卷存上開槍彈鑑定書1 紙，係司法警察（官）於案件未移送
    檢察官偵辦前之調查犯罪階段，依據檢察長之概括授權，先
    行將槍彈等證物送請檢察機關預先核定之專責鑑定機關（團
    體）所實施之鑑定，是其等出具之書面鑑定報告應屬刑事訴
    訟法第208 條準用第206 條第1 項所稱之書面報告，依刑事
    訴訟法第159 條第1 項之立法理由，為該條項所指例外之規
    定，應有證據能力。
二、次按傳聞法則之重要理論依據，在於傳聞證據未經當事人之
    反對詰問予以核實，乃予排斥，惟若當事人已放棄對原供述
    人之反對詰問權，於法院審判時表明同意該等傳聞證據可作
    為證據，基於證據資料愈豐富，愈有助於真實發現之理念，
    並貫徹刑事訴訟法修法加重當事人進行主義之精神，確認當
    事人對於證據能力有處分權之制度，傳聞證據經當事人同意
    作為證據，法院認為適當者，亦得為證據；另當事人於調查
    證據時，對於傳聞證據表示「沒有意見」、「對於證據調查
    無意見」，而未於言詞辯論終結前聲明異議，應視為已有將
    該等傳聞證據採為證據之同意，此刑事訴訟法第159 條之5
    定有明文。查本案據以認定被告犯罪事實存否之其餘被告以
    外之人之言詞或書面陳述，經審判長提示並告以要旨後，檢
    察官及被告、辯護人均知該證據為審判外之言詞陳述及書面
    證據，原無證據能力，惟未於言詞辯論終結前表示異議，本
    院審酌上開證據作成之過程並無不適當之情形，且對於被告
    涉案事實具有相當之關聯性，依刑事訴訟法第159 條之5規
    定，均具有證據能力。
貳、實體方面：
一、上開犯罪事實，業據被告甲○○於警偵訊及本院審理時供認
    不諱，關於其所犯違反槍砲彈藥刀械管制條例罪、偽證罪部
    分，其自白與證人郭玉中、尤鳳美於偵訊陳述相符（見偵卷
    第12、14頁），並有搜索扣押筆錄、扣押物品目錄表、相片
    、臺灣屏東地方法院檢察署檢察官98年8 月19日訊問筆錄、
    證人結文等在卷可憑（見警一卷第4 至6 、13至16頁、偵卷
    第3 至5 頁），而扣案之槍、彈經屏東縣政府警察局潮州分
    局送請內政部警政署刑事警察局以檢視法、性能檢驗法及試
    射法鑑驗，結果為：(1)送鑑手槍1 枝（槍枝管制編號：
    0000000000號），認係改造手槍，由仿BERETTA 廠92FS型半
    自動手槍製造之槍枝，換裝土造金屬槍管而成，可供擊發適
    用子彈使用，認具殺傷力；(2)送鑑子彈2 顆，鑑定情形如下
    ：1 顆，認係口徑9mm 制式子彈，彈底具撞擊痕跡，經試
    射，可擊發，認具殺傷力，1 顆，認係非制式子彈，由金
    屬彈殼組合直徑8.9mm 金屬彈頭而成，經試射，可擊發，認
    具殺傷力，此有該局98年9 月15日刑鑑字第0980121878號鑑
    驗書1 份附卷可憑（見偵卷第23頁），足見扣案之改造手槍
    1 枝、制式子彈及非制式子彈各1 顆均具有殺傷力無疑；另
    關於被告所犯施用第二級毒品甲基安非他命罪部分，其為警
    所採集之尿液檢體，經送請臺灣檢驗科技股份有限公司以酵
    素免疫分析法及氣相層析質譜儀法檢驗結果，呈甲基安非他
    命陽性反應，有該公司98年9 月1 日編號KＺ000000000000號
    濫用藥物尿液檢驗報告、尿液採證編號姓名對照表各1 份在
    卷足憑（見警二卷第4 、5 頁），足見被告前開自白均與事
    實相符。次按毒品危害防制條例於92年7 月9 日修正公布，
    其中第20條、第23條將施用毒品之刑事處遇程序，區分為「
    初犯」、「5 年內再犯」、「5 年後再犯」，而依立法理由
    觀之，僅限於「初犯」、「5 年後再犯」，始應先經觀察、
    勒戒或強制戒治程序，倘被告於5 年內已再犯，經依法追訴
    處罰，縱其第三次（或第三次以上）再度施用毒品之時間，
    在初犯經觀察、勒戒或強制戒治執行完畢釋放5 年以後，已
    不合於「5 年後再犯」之規定，且因已於「5 年內再犯」，
    顯見其再犯率甚高，原實施觀察、勒戒或強制戒治，已無法
    收其實效，即應依該條例第10條處罰，最高法院95年5 月9
    日95年度第7 次刑事庭會議決議可資參照。查被告前於87年
    間，因施用毒品案件，經本院裁定送觀察勒戒，經評定有繼
    續施用之傾向，再經本院裁定令入戒治處所施以強制戒治，
    嗣因戒治成效良好，而於88年5 月18日停止戒治付保護管束
    ，至87年8 月6 日保護管束期滿，以執行完畢論，並經本院
    於88年9 月23日以87年度易字第463 號判決免刑確定；又於
    91年間，因施用毒品案件，經本院以91年度毒聲字第1077
    號裁定令入戒治處所施以強制戒治，嗣因毒品危害防制條例
    修正，而無法繼續執行戒治，而經臺灣屏東地方法院檢察署
    檢察官於93年1 月9 日以92年度戒執緝二字第138 號以法律
    修正為由報結不予執行，刑責部分則經臺灣高等法院高雄分
    院以92年度上訴字第1070號判決判處有期徒刑1 年、10月，
    應執行有期徒刑1 年8 月確定；再於93年間，因違反槍砲彈
    藥刀械管制條例案件，經本院以93年度訴字第142 號判決處
    有期徒刑1 年6 月確定，因違反毒品危害防制條例案件，經
    本院以93年度訴字第244 號判決處有期徒刑1 年4 月、1 年
    、7 月，應執行有期徒刑2 年8 月確定，此2 判決復經本院
    以96年度聲減字第899 號裁定減刑並定應執行刑2 年1 月確
    定，與前開有期徒刑1 年8 月部分接續執行，而於96年11月
    20 日 縮刑期滿執行完畢之事實，有臺灣屏東地方法院檢察
    署刑案資料查註紀錄表及臺灣高等法院被告全國前案紀錄表
    各1 份在卷可按，是被告於觀察、勒戒及強制戒治執行完畢
    釋放後，5 年內已再犯施用毒品案件，經本院判處罪刑確定
    ，則其再犯本件施用毒品案件，即非屬該條例第20條第3 項
    所稱「5 年後再犯」之情形，自應由檢察官依法追訴。綜上
    所述，本件事證明確，被告本件犯行均堪認定，應予依法論
    科。
二、查甲基安非他命係屬毒品危害防制條例第2 條第2 項第2 款
    所規定之第二級毒品；又按偽證罪之構成，以於執行審判職
    務之公署或於檢察官偵查時，對於案情有重要關係之事項，
    供前或供後具結，而為虛偽之陳述為要件。所謂虛偽之陳述
    ，係指與案件之真正事實相悖，而足以陷偵查或審判於錯誤
    之危險者而言。且偽證罪不以結果之發生為要件，一有偽證
    行為，無論當事人是否因而受有利或不利之判決，均不影響
    其犯罪之成立。證人一經違背具結業務，就案情有重要關係
    之事項，為虛偽之陳述，即構成偽證罪，不必具有曲庇或誣
    陷他人之目的，更不必審判之果真而發生不正確之結果（最
    高法院69年台上字第2427號、71年度台上字第8127號判例、
    71年度台上字第3929號判決意旨可資參照）。是核被告前開
    所為，分別係犯槍砲彈藥刀械管制條例第8 條第4 項之未經
    許可寄藏可發射子彈具有殺傷力之改造手槍罪、同條例第12
    條第4 項之未經許可寄藏子彈罪、毒品危害防制條例第10條
    第2 項之施用第二級毒品罪及刑法第168 條之偽證罪。被告
    持有毒品復進而施用，其持有毒品之低度行為，為施用毒品
    之高度行為所吸收，不另論罪。又按槍砲彈藥刀械管制條例
    第7 條第4 項，第11條第2 項係將「持有」與「寄藏」為分
    別之處罰規定，則單純之「持有」，固不包括「寄藏」，但
    「寄藏」之受人委託代為保管，其保管之本身所為之「持有
    」，既係「寄藏」之當然結果，法律上自宜僅就「寄藏」行
    為為包括之評價，不應另就「持有」予以論罪，併此敘明。
    再被告以1 個寄藏行為，而同時觸犯槍砲彈藥刀械管制條例
    第8 條第4 項之未經許可寄藏其他可發射子彈具有殺傷力之
    改造手槍罪及同條例第12條第4 項之未經許可寄藏子彈罪，
    係想像競合犯，應依刑法第55條規定，從一重論以未經許可
    寄藏其他可發射子彈具有殺傷力之改造手槍罪。再被告所犯
    前開3 罪，犯意各別，行為互殊，應予分論併罰。次查被告
    前有如事實欄所示之科刑及執行情形，有臺灣屏東地方法院
    檢察署刑案資料查註紀錄表、臺灣高等法院被告前案紀錄表
    各1 份附卷足憑，其於刑之執行完畢後5 年內，故意再犯本
    件有期徒刑之3 罪，均為累犯，均應依刑法第47條第1 項加
    重其刑。復按犯第168 條至第171 條之罪，於所虛偽陳述或
    所誣告之案件，裁判或懲戒處分確定前自白者，減輕或免除
    其刑，刑法第172 條定有明文，被告於98年9 月13日接受檢
    察官偵訊時即已自白偽證犯行乙情，有筆錄附卷可查（見偵
    卷第21、22頁），爰依刑法第172 條規定減輕其刑，並就上
    開刑之加重、減輕事由，依法先加後減之。爰審酌被告前已
    有多次施用毒品與多次違反槍砲彈藥刀械管制條例前科，有
    前開前科紀錄表附卷可憑，竟仍再犯本件施用毒品及非法寄
    藏槍彈犯行，顯不知悔悟，且其所為對於人身安全及社會治
    安構成潛在威脅，又其被查獲後，以證人身份作證時，知悉
    據實陳述義務及偽證罪之刑罰效果，猶於供前具結後為虛偽
    證述，所為誠非可取，且前科累累、素行不良，有前開前科
    紀錄表可稽，惟念其坦認全部犯行，態度良好，所寄藏之槍
    彈數量不多、時間甚短，尚未以上開槍彈從事其他非法行為
    ，而未造成實際危害，且施用毒品行為於本質上係屬自我戕
    害行為，反社會性之程度較低，再其於偵查中即坦承偽證犯
    行，造成之損害尚屬輕微，暨考量其犯罪動機、情節、智識
    程度及生活狀況等一切情狀，分別量處如主文所示之刑，並
    就其所犯非法寄藏改造手槍部分併科如主文所示之罰金，另
    斟酌其職業為工、教育程度為國中肄業、家庭經濟狀況勉持
    等一切情狀（見警詢筆錄之記載），就罰金部分諭知如主文
    所示之易服勞役折算標準；再就被告所犯上開3 罪宣告之刑
    定應執行刑及諭知罰金易服勞役之折算標準。
三、末者，扣案之改造手槍1 枝（含彈匣1個，槍枝管制編號：
    0000000000號）經鑑定結果，具有殺傷力，已如上述，係屬
    違禁物，應依刑法第38條第1 項第1 款規定宣告沒收；另子
    彈一經試射，其彈藥部分已因擊發而燃燒殆盡，其餘部分亦
    裂解為彈頭及彈殼，已不具子彈之外型及功能，從而經試射
    之原具有殺傷力之制式子彈1 顆及非制式子彈1 顆，均業因
    試射擊發，其所遺留之彈殼已非違禁物，爰均不為沒收之諭
    知；另扣案之改造手槍1 枝（槍枝管制編號：0000000000號
    ），經鑑定結果，認不具殺傷力乙節，有上開鑑驗書附卷可
    憑，自非屬違禁物，亦與被告本件犯行無關，依法自不得宣
    告沒收，均附此敘明。
四、至於公訴意旨認被告除上開改造手槍外，尚寄藏另1 枝改造
    手槍，然本件警方所查扣之另1 枝手槍（槍枝管制編號：
    0000000000號），經送請內政部警政署刑事警察局鑑定結果
    ，認扳機功能損壞，無法供擊發適用子彈使用，認不具殺傷
    力等語，有上開鑑驗書在卷可查（見偵卷第23頁），自非屬
    槍砲彈藥刀械管制條例第8 條第4 項所規定之鋼筆槍、瓦斯
    槍、麻醉槍、獵槍、空氣槍或第4 條第1 項第1 款所定其他
    可發射金屬或子彈具有殺傷力之各式槍砲，既不能證明被告
    犯罪，原應就此部分為被告無罪之諭知，然因公訴意旨認被
    告此部分犯行與前揭論罪科刑部分具有想像競合犯之裁判上
    一罪關係，爰不另為無罪之諭知，末此敘明。
據上論斷，應依刑事訴訟法第299 條第1 項前段，槍砲彈藥刀械
管制條例第8 條第4 項、第12條第4 項，毒品危害防制條例第10
條第2 項，刑法第11條前段、第168 條、第55條、第47條第1 項
、第172 條、第51條第5 款、第42條第3 項前段、第38條第1 項
第1 款，判決如主文。
本案經檢察官任亭到庭執行職務。
中    華    民    國    99    年     5    月    12    日
                  刑事第五庭  審判長  法  官  石家禎
                                      法  官  林家聖
                                      法  官  陳秀慧
以上正本證明與原本無異。
如不服本判決應於收受本判決送達後十日內向本院提出上訴書狀
，其未敘述上訴理由者，並得於提起上訴後十日內向本院補提理
由書狀（均須按他造當事人之人數附繕本）「切勿逕送上級法院
」。
中    華    民    國    99    年     5    月    12    日
                              書記官  史安琪
附錄本案論罪科刑法條全文
槍砲彈藥刀械管制條例第8 條第4 項
未經許可，持有、寄藏或意圖販賣而陳列第1 項所列各式槍枝者
，處3 年以上10年以下有期徒刑，併科新臺幣7 百萬元以下罰金
。
槍砲彈藥刀械管制條例第12條第4 項
未經許可，持有、寄藏或意圖販賣而陳列子彈者，處5 年以下有
期徒刑，併科新臺幣3 百萬元以下罰金。
毒品危害防制條例第10條第2項
施用第二級毒品者，處3 年以下有期徒刑。
中華民國刑法第168條
於執行審判職務之公署審判時或於檢察官偵查時，證人、鑑定人
、通譯於案情有重要關係之事項，供前或供後具結，而為虛偽陳
述者，處7 年以下有期徒刑。

司法院資訊處製作；財團法人民間司法改革基金會備份。
